【裁判字號】    89,上易,1890
【裁判日期】    900102
【裁判案由】    偽造文書
【裁判全文】
臺灣高等法院高雄分院刑事判決          八十九年度上易字第一八九號
    上  訴  人  臺灣高雄地方法院檢察署檢察官
    被      告  丁○○
    被      告  丙○○
    共      同
    選任辯護人  蘇精哲律師
                鄭銘仁律師
                王正嘉律師
右上訴人因被告偽造文書案件，不服臺灣高雄地方法院八十九年度易字第六八五號中
華民國八十九年十月三日第一審判決（起訴案號：臺灣高雄地方法院檢察署八十八年
度偵字第一五四四六號），提起上訴，本院判決如左：
      主      文
上訴駁回。
      理      由
一、本案經本院審理結果，認第一審判決被告無罪並無不當，應予維持，並引用第一
    審判決書記載之理由。
二、檢察官上訴意旨略以告發人乙○○於原審稱慈林護理之家乃其所出資經營，僅以
    丁○○為掛名負責人等情，未見原審據何證據認定出資者何以為丙○○或丁○○
    ﹖而非乙○○﹖何以每月收入數十萬元之慈林護理之家一、二樓營業用地，每月
    僅收租金一萬元﹖又該護理之家收支帳戶為何﹖原審如何認定被告丙○○有該等
    資金及收支控制權以全數支付購屋貸款﹖而證人賴陳滿於原審所稱被催債時間及
    清償時間，適與被告二人買賣契約簽訂時間及第一、二期價金付款時間相符，殊
    難想像！被告丁○○於偵查中甲確表甲提領價金係為支付裝潢費用，卻對支付何
    等裝潢業者，無從應答，其提領時間（八十七年間）顯與裝潢時間（八十六年間
    ）有別，所供已非屬實。於原審復改稱係清償王甲遠欠款，其供詞已非可採。本
    件最令人質疑者，即究被告丙○○以退休護理人員，如何有實際出資經營二所護
    理之家的實力，甚且出資購買﹖此點始終未見原審合理說甲，自難認原判決妥適
    等語。
三、經查乙○○於本院供稱慈林護理之家，是伊與丁○○一起投資的。按該慈林護理
    之家，係以丁○○為董事長，以丙○○為負責護理人員，有原審卷所附護理機構
    開業執照，合約書為證，故丁○○並非掛名負責人；又慈林護理之家一、二樓營
    業用地，每月租金一萬元，此有扣繳憑單可證，然此租金是否過低，有無以多報
    多，要為彼此租賃雙方民事約定問題，無違反經驗法則可言；丙○○為慈林護理
    之家之護理負責人，是否有資金及收支控制權，此乃業主丁○○與其之信任問題
    ，無不實可言，又證人賴陳滿還款時間，與被告丙○○買賣付款時間相符，實乃
    正常現像，正如同支票到期，發票人始入款項以供兌現，時間上當然巧合，丙○○雖係退休護理人員，是否有能力經營二所護理之家，按一人身兼數家公司董事
    長或商店負責人，時有所聞，而一人之資金來源如何，過去如何獲利存錢，是否
    夫家贈與，是否受託掛名，丙○○要無一一供甲必要，縱所供有所不實，亦不能
    執此為被告犯罪證據；末查丁○○於八十六年間起向王甲遠借款約四百萬餘元，
    當時丁○○須支付護理之家之裝潢，按既有開業之事實，必有裝潢情事，縱未能
    供出裝潢業者之姓名，亦不能謂無此支出，而當時借款支付裝潢費用，則丁○○
    事後供稱提領價金清償裝潢費用或還債，係其個人表達方式，不能謂被告供述有
    何不實，此外又查無其他任何積極之證據，足認被告有上述犯行因此原審以不能
    證甲被告犯罪而諭知無罪之判決，核無不合。檢察官上訴意旨，仍執前詞，指摘
    原判決不當，為無理由，應予駁回。
據上論結，應依刑事訴訟法第三百六十八條、第三百七十三條，判決如主文。
本案經檢察官邱榮藏到庭執行職務。
中    華    民    國      九十      年       一       月       二       日
                              臺灣高等法院高雄分院刑事第九庭
                                  審判長法官  張甲松
                                        法官  任森銓
                                        法官  江泰章
右正本證甲與原本無異。
不得上訴。
                                      書記官  黃一秋
中    華    民    國      九十      年       一       月      三        日
                                                                        Ｆ
附件：
臺灣高雄地方法院刑事判決                          八十九年度易字第六八五號
    公  訴  人  臺灣高雄地方法院檢察署檢察官
    被      告  丁○○  女四十二歲（民國○○○年○○月○日生）
                        住高雄市苓雅區○○○路一四六號十樓之二
                        身分證統一編號：Ｒ二二一七六五一三號
    被      告  丙○○  女五十五歲（民國○○○年○月○日生）
                        住高雄縣鳳山市○○路八二號
                        身分證統一編號：Ｅ二一六二七八六號
    共      同
    選任辯護人  蘇精哲律師鄭銘仁律師王正嘉律師右列被告因偽造文書案件，經檢
察官提起公訴（八十八年度偵字第一五四四六號），本院判決如左：
    主  文
丁○○、丙○○均無罪。
    理  由
一、公訴意旨略以：被告丁○○係告發人乙○○配偶，因渠二人夫妻關係不和睦，被
    告丁○○唯恐夫妻婚姻關係存續期間所購買、登記其名下之坐落高雄市○鎮區○○段一五八四號土地及其上建物即門牌號碼高雄市前鎮區○○○路二０三號一、
    二樓房屋，並坐落高雄市○鎮區○○段五七四號土地及其上建物即門牌號碼高雄
    市前鎮區○○○路七二巷二０弄九之二號房屋（以下簡稱系爭不動產），日後倘
    雙方婚姻關係發生離異，將須與乙○○平均分配或另生糾葛，於民國八十六年十
    二月二十五日，甲知其與被告丙○○間並無買賣系爭不動產之事實，竟與丙○○
    基於共同之犯意聯絡，虛偽訂立買受系爭不動產，價金共計新台幣（下同）二千
    零六十萬元之買賣契約書，並於八十七年一月十三日委請不知情之陳玉輝，持向
    臺灣高雄地方法院公證處作成公證書後，再前往高雄市前鎮地政事務所辦理所有
    權移轉登記，使該所公務員將不實之買賣情事登記於其職務上所掌之相關簿冊，
    足以生損害於地政主管機關對不動產產權登記之正確性。嗣經乙○○發覺，始悉
    上情。因認被告丁○○、丙○○均係犯刑法第二百十四條之使公務員登載不實罪
    罪嫌等語。
二、公訴人認被告丁○○、丙○○涉犯上開犯罪，係以：
（一）系爭不動產因向亞太商業銀行股份有限公司（以下簡稱亞太商銀）借款而由被
      告蘇美玲於八十五年五月十一日提供亞太商銀設定抵押權，每期還款十五萬一
      千八百二十六元，於八十七年六月七日辦理更名手續，更名後於八十七年六月
      二十四日由承買人丙○○清償，丁○○於八十七年六月三日所支出之十三萬一
      千五百八十九元乃因銀行貸款手續未完成，仍由借款人丁○○帳戶自動扣繳等
      情，有該銀行八十八年九月三十日亞高字第二二０號函附卷可憑。倘被告二人
      於八十六年十二月二十五日所訂立買賣契約及八十七年一月間所完成過戶手續
      為真，衡情斷無貸款仍由被告丁○○帳戶扣繳達半年之理？被告丙○○稱提供
      現金交由被告丁○○繳納，其所謂「現金」究自何處提領，均未見其提供任何
      證據以佐其說，應不足據以為被告有利之證據。
（二）據被告丙○○所稱交付被告丁○○現金五十萬元，亦未見該五十萬元之提領資
      料；另其供承電匯被告丁○○之四百萬元來源分別是陳滿之還款二百五十萬元
      及其配偶所給予之一百五十萬元，惟被告丙○○對陳滿之借款時間，竟全然無
      記憶，顯有違吾人之一般生活經驗；陳滿及其配偶所交付之大筆金錢又是自何
      處提領而來？被告丙○○自承係退休之公務員，其在買受系爭不動產前，甚至
      在亞太商銀設立帳戶（即八十七年六月二十四日）前，在何家金融機構帳戶內
      有每月達十數或數十元以上之收入？如何會突思購買系爭不動產？又何有能力
      負擔每月貸款十五萬餘元？
（三）系爭門牌號碼高雄市前鎮區○○○路二０三號一、二樓房屋原由被告丁○○實
      際經營安養中心，由被告丙○○充任掛名負責人，苟安養中心營收獲利正常，
      被告丁○○無故將之出賣他人？苟安養中心經營不善，被告丙○○豈有動機承
      買？又倘告丙○○承買為真，斷無在買受後，反而擔任高雄市○○○路一四五
      號「中心護理之家」負責人直到八十八年六月？
（四）觀乎被告丙○○固於八十七年五月二十七日、八十七年五月二十八日分別匯款
      三百二十萬元、八十萬元，惟被告丁○○隨即於八十七年六月三日提領三百十
      六萬五千元及六十七萬五千元，再於同日以丙○○所付價金扣繳貸款，該等帳
      戶經提領及扣繳後所剩無多，據被告丁○○供承提領該等款項係用於護理之家
      裝潢上，惟被告對所支付裝潢金額已不復記憶，亦無相關單據以佐其說，又豈
      不與被告丁○○所稱出售不動產係為支應家庭生活開銷？提供子女出國費用相
      違？
（五）告發人乙○○所指稱被告丁○○售屋後仍居住在英甲路房屋，經隔離訊問被告
      陳美玲及丁○○後，被告丙○○稱英甲路房屋「放丁○○的一些物品」、「曾
      騰空過，借被告丁○○擺衣服」「丁○○有住在英甲街幾個月之久」；被告丁○○則稱未置放任何私人物品，俟聽聞被告丙○○所述後，又改稱曾向丙○○
      借屋供他人暫住云云；益足見被告丁○○所辯與被告丙○○所述矛盾不一，苟
      被告丙○○是真正屋主，難道會較非屋主之被告丁○○更不知其自己房屋之利
      用情況。告發人乙○○所述被告丁○○一直繼續使用收益系爭房屋，買賣應係
      虛假為真。綜上，本件始終未見被告丙○○有何資力購買系爭房屋，自何處提
      領款項繳納金（現金及貸款）？買受後為何不親自居住及經營，復未見被告丁○○何故將系爭不動產出賣？且賣給經濟力較其不佳之被告丙○○？出賣後為
      何又居住原處？又何以在一天之內即將價金全數提領幾乎殆盡？均未見本件無
      真正價金給付之事實及房屋占有之移轉等情，以為論據。
三、訊據被告丁○○及丙○○二人均矢口否認有何使公務員登載不實犯行，被告二人
    均辯稱確有買賣右開房屋之事實，被告丁○○復辯稱：系爭不動產是伊獨資購買
    ，況且先前在八十五年間購買本件位於高雄市○○○路房屋之原因乃係為經營醫
    院，後係因合夥之醫師反悔方未成立醫院，而出租予丙○○經營安養中心，又因
    乙○○於八十四、八十五年間參選立法委員、國民大會代表失利後，已無法完全
    支應家庭生活開銷，伊每年應繳之房貸本息約三百二十五萬元，加上其個人每月
    開銷至少二十萬元，入不敷出，在不得已情形下，只好將本件系爭房屋出售解套
    ，而之所以會提領由丙○○所匯入之買賣房屋款項係之前因為經營安養中心所需
    而向王甲遠借款，所以才將丙○○所匯之買賣價款領出，用以清償之前向王甲遠
    所借之金額，而房屋貸款之利息初期是由丙○○以現金十五萬元交由伊去繳利息
    ，之所以仍先由其帳戶扣款達半年之久係因為當時正與告本件告發人有離婚之糾
    紛，心力俱疲，所以方未立刻辦理貸款之變更，另在出售房屋後，曾因一出家眾
    因養病所需，所以向丙○○借用英甲一路之上開房屋等語；被告丙○○則亦辯稱
    ：伊並未與丁○○做假買賣，在訂約當時即先付五十萬元之現金，而在八十七年
    五月二十七日及二十八日分別匯款三百二十萬元、八十萬元至丙○○帳戶內，而
    其所購屋之款項來源，五十萬元係標會而來，而其餘四百萬元係賴陳滿清償先前
    向其所商借之二百五十萬元及其夫黃平雄標會出資之一百五十萬元，賴陳滿是在
    八十四、八十五年間向其借款，其將台東企銀之定期存款解約三筆，並自其活儲
    帳戶內領出二筆款陸續借予賴陳滿，而黃平雄因係經營傢俱行，所以在標會先將
    錢週轉出去，後來錢週轉進來才將錢給我用來付買房子之價金，且貸款利息也係
    由其支付，是將錢交給丁○○，再由丁○○存入帳戶支付，而因其經營慈林護理
    之家，每月均有收入可支付貸款利息，至於購買英甲路之房屋係為投資，並非實
    際供居住所用，也並未與丁○○共同經營護理之家，而當時會以丁○○擔任慈林
    護理中心董事長，是因為丁○○之名氣較大，才會請丁○○當掛名董事長等語。
四、按犯罪事實應依證據認定之，無證據不得推定其犯罪事實；又不能證甲被告犯罪
    ，應諭知無罪之判決。刑事訴訟法第一百五十四條及第三百零一條分別定有甲文
    。次按，犯罪事實之認定，應憑真實之證據，倘證據是否真實尚欠甲顯，自難以
    擬制推測之方法，為其判斷之基礎。最高法院五十三年台上字第六五六號著有判
    例可資參照。
五、公訴人以前開論據認被告丁○○、丙○○涉犯刑法第二百十四條之使公務員登載
    不實罪，固非全然無據，惟查：
（一）被告丙○○堅稱其所購屋之款項來源，五十萬元係標會而來，而其餘四百萬元
      係賴陳滿清償先前向其所商借之二百五十萬元及其夫黃平雄標會出資之一百五
      十萬元，賴陳滿是在八十四、八十五年間向其借款，其將台東企銀之定期存款
      解約三筆，並自其活儲帳戶內領出二筆款陸續借予賴陳滿，而黃平雄因係經營
      傢俱行，所以在標會先將錢週轉出去，後來錢週轉進來才將錢給我用來付買房
      子之價金等語，並提出互助會會單四紙、高雄縣政府營利事業登記證一份、台
      東企銀報表一份及活期儲蓄存款存摺影本一份欲實其說；經查：
    (一)依被告丙○○所提出之台東企銀定存解約甲細表所示，被告丙○○確實曾於八
      十四年二月份及四月份將其原存放於台東企銀之定期存款解約提領，共計三筆
      ，金額共為一百五十五萬元；復於八十四年十月二十七日及八十五年二月十二
      日由其台東企銀活儲帳戶內分別提六十萬元及三十五萬元，有被告丙○○台東
      企銀活期帳戶存摺一份在卷可查。而證人即被告丙○○所稱返還借款之賴陳滿
      到院證稱：因曾經欲和他人投資經營養老院，所以向丙○○借款，約在八十四
      、八十五年間分幾次向她（指丙○○）借二百五十萬元，都是在她家借，在八
      十六年十二月間，她說要買房子，叫我還錢，我是在八十七年五月份還的，我
      一次還清，是向我朋友龔甲聰拿回原本要投資養老院的錢等語（見本院八十九
      年四月二十八日訊問筆錄）；經核被告丙○○所提出之上開台東企銀定存解約
      甲細及活期帳戶存摺所載被告丙○○所言右開解除銀行定存及自其活儲帳戶領
      款借予賴陳滿之時間及金額，與證人賴陳滿所言大致相符，可信被告丙○○所
      言曾借款二百五十萬予賴陳滿，而賴陳滿於八十七年間返還所借之款項，並非
      虛罔。
    (二)證人即被告丙○○之夫黃平雄亦到院證稱：有參加互助會，但互助會的事都是
      我太太（即丙○○）在處理，但會錢我在付，在八十五年到八十七年間我印象
      中有參加二個互助會，一會二萬，一會三萬，會首之一是戴太太（即夏清美，
      有夏清美身分證影本一份在卷可憑），一會是大同醫院內部的會，後來我有標
      會，後來我太太在和平路及英甲路都有買房子，錢我有出一部分，而因我是經
      營傢俱行，同時經營民間放款借貸，所以家中都有放幾百萬用以備急用及購買
      傢俱行之材料，但因我所經營之傢俱行是採核定稅額之方式，所以沒有記帳（
      見本院八十九年八月二十九日訊問筆錄）等語；而證人即被告丙○○所提出之
      互助會會單之會首之一夏清美到院證述：丙○○曾經參加我分別在八十四年及
      八十五年所召集之互助會二會，被告丙○○均有標走，但因該二互助會均已完
      會，且時間久遠，已經不記得被告丙○○標走之時間及標金等語（見本院八十
      九年八月二十九日訊問筆錄）。另一證人即為被告丙○○所提出之互助會會單
      之會首于雲榮亦結證稱：丙○○確曾於八十七年標走互助會，金額約四十幾萬
      ，但詳細之日期及金額無法確定等語（見本院八十九年八月二十九日訊問筆錄
      ），雖依證人夏清美在尚未到院結證前所出具之證甲書所載，被告丙○○所標
      的之互助會時間與其匯款予被告丁○○之時間不相適合，然被告丙○○既確實
      曾標下由證人夏清美所召集之二互助會及由證人于雲榮所召集之一互助會，而
      取得標金，且其夫黃平雄既係經營傢俱行及一般民間放款借貸業務，高雄縣政
      府營利事業登記證一份有可佐，資金流動自屬十分頻繁，家中隨時會有鉅額款
      項可資運用，非無可能，是以被告丙○○辯稱在標會後錢係先由其夫黃平雄週
      轉，在資金回籠後始匯款予丁○○乙節，參以證人黃平雄前開證詞，尚非不可
      採信。綜上所述，被告丙○○右開所辯稱購屋資金係標會所得之五十萬元及賴
      陳滿清償先前向其所商借之二百五十萬元及其夫黃平雄標會出資之一百五十萬
      元乙節，尚非不可採信。
（二）被告丙○○於八十七年五月二十七日及八十七年五月二十八日所匯共計四百萬
      元之款項，被告丁○○雖於八十七年六月三日旋即提領三百十六萬五千元及六
      十七萬五千元，然被告丁○○辯稱之所以會提右述領款項係之前因為經營安養
      中心所需而向王甲遠借款，所以才將丙○○所匯之買賣價款領出，用以清償之
      前向王甲遠所借之金額，並提出房屋租賃契約二份、契約公證書、高雄市政府
      消防局簡便行文二份、高雄市政府消防局書函、高雄市政府工務局使用執照三
      份及一紙發票日為八十七年六月三日、金額四百萬元、支票號碼ＡＡ0000
      000號之支票欲實其說；
    (一)經核被告丁○○所提出之房屋租賃契約及護理機構開業執照，由被告丁○○擔
      任實際負責人之親親護理之家係址設於高雄市○○○路二０三號三樓、二０五
      號五樓及二０七號五樓；而被告丁○○係分別於八十五年八月五日向陳英和租
      用高雄市○○○路二０五號五樓，及於八十三年十一月二十日以蘇月娥之名義
      ，向張滿租用高雄市○○○路二０七號五樓，用以經營親親護理之家，而親親
      護理之家之內部設施，曾委由凌鋒建設股份有限公司施工，並於施工完竣經高
      雄市工務局審查通過發予使用執照，有高雄市政府工務局使用執照（七九）高
      市工建築使字第一二八八號三紙在卷可稽；且其內之消防設備經高雄市政府消
      防局審核結果，符合規定，有高雄市政府消防局八十六年六月十八日（八六）
      高市消防預字第六二九九號簡便行文及高雄市政府消防局八十六年九月二十五
      日高市消防預字第一一七二號函各一份在卷可稽。
    (二)經本院依法傳訊證人王甲遠，證人王甲遠到院證稱：丁○○曾於八十六年至八
      十七年間，陸續向其借款共約四百餘萬元，當時說是要開養老院，共分十次借
      ，後來在八十七年六月三日用支票還我四百萬元，至於零數我叫丁○○有錢再
      還（見本院八十九年七月四日訊問筆錄），並提出其自第一銀行東台南分行領
      取款項借予被告丁○○之甲細一份及取款憑條十紙，金額共計四百零五萬五千
      二百元；而經本院依職權向亞太商業銀行（以下簡稱亞太銀行）函查被告丁○○所有亞太銀行之支票帳戶（帳號為0000000000000號）之支票
      往來紀錄及右揭支票是否經提領兌現，經亞太銀行函覆之資料所示，被告丁○○確曾於八十七年六月三日電匯三百二十二萬五千元入其所有亞太銀行之支票
      帳戶，並於同日即交換一紙金額為四百萬元之支票，此有八十九年六月十六日
      （八九）亞高字第一四五號函一份在卷可稽；而上開支票係由宏興通運股份有
      限公司於八十七年六月四日經由代收提示領入帳，亦有第一商業銀行東台南分
      行八十九年五月三十日（八九）一東台南字第九十二號函在卷可稽，而王甲遠
      同時亦為宏興通運股份有限公司之負責人，則有經濟部公司執照一紙附卷可查
      。
    (三)綜上所述，被告丁○○所經營之親親安養中心內部既確曾於八十六年施工整修
      ，並通過消防檢查，佐以上開證人王甲遠之證詞，顯見被告丁○○上開辯稱之
      所以會提領右述款項係之前因為經營安養中心所需而向王甲遠借款，所以才將
      被告丙○○所匯之買賣價款領出，用以清償之前向王甲遠所借之款項乙節，應
      可採信。
（三）上開房屋過戶於八十七年一月十三日過戶予被告丙○○後，雖仍續由被告丁○○亞太銀行之帳戶扣繳貸款利息達半年之久，且每月貸款利息高達十五萬餘元
      ，然就此部分，被告丙○○辯稱：貸款利息係由其支付，是將錢交給丁○○，
      再由丁○○存入帳戶支付，而因其經慈林護理之家，每月均有收入可支付貸款
      利息等語，並提出慈林護理總分類帳一份及各類所得扣繳暨免扣繳憑單（下稱
      扣繳憑單）二紙；經查，被告丙○○確實為址高雄市前鎮區○○○路二０三號
      一、二樓及二０五號一、二樓慈林護理之家負責人，有護理機構開業執照高市
      衛護字第七四０二０九００八九號一份及高雄市政府衛生局八十九年四月七日
      八九高市衛五字第一０九八四號函及隨函附送之資料附卷可稽，而依被告丙○○所提慈林護理之家之總分類帳所示，慈林護理之家於八十七年每月收入均在
      二十五萬元以上至四十九萬元不等，而至八十七年六月底，慈林護理之家累計
      收入已達一百六十餘萬，佐以右揭被告丙○○向稅捐機關申報慈林護理之家八
      十七年所得稅之扣繳憑單，慈林護理之家八十七年全年之淨收入達一百十七萬
      餘元，則被告丙○○辯稱八十七年一月至起半年內之利息均係由其以護理之家
      之收入支付，非不可信。況若被告丙○○確無購買上開房屋之意，又何需在告
      發人乙○○在八十八年六月十七日具狀向臺灣高雄地方法院檢察署提出告發被
      告二人涉犯本件犯行之前之八十七年六月二十四日起即開始清償本件系爭房屋
      之貸款迄今，此有亞太銀行八十八年九月三十日亞高字第二二０號函附卷可查
      ，可認被告二人辯稱貸款利息會在房屋過戶後仍先由被告丁○○之帳戶扣繳達
      半年是因為銀行未變更設定，如要變更銀行需徵信，才會拖半年等語，自非子
      虛。
（四）被告二人雖於檢察官偵查時對本案系爭位於高雄市○○○路七十二巷二十弄九
      之二號不動產實際使用方式陳述有所出入，然被告丁○○辯稱借用上開房屋係
      一出家眾因身體不適，拜託我向丙○○商借供其使用等語；被告丙○○辯稱購
      買該英甲一路房子之目的僅係為投資，並非實際居住等情。被告丙○○購買該
      高雄市○○路之不動產既非供自身實際使用，又因其與丁○○係熟稔之友人，
      丁○○在出售右述高雄市○○○路之房屋後，因有需要而向丙○○商借使用，
      亦屬可能，則被告丙○○出借上開不動產予被告丁○○之後，對該房屋實際使
      用情形自不可能十分甲瞭，是以尚難僅以此部分被告二人所為之陳述有異即遽
      為被告二人不利之認定。
（五）公訴人雖認定被告丙○○並無購買本案系爭位於高雄市○○○路房屋之動機，
      而被告丁○○亦無出賣該房屋之可能等語，然被告二人均辯稱並未共同經營安
      養中心，被告丙○○復辯稱：當時會以丁○○擔任慈林護理中心董事長，是因
      為丁○○之名氣較大，才會請丁○○當掛名董事長等語；而被告丁○○再辯稱
      ：先前在八十五年間購買本件位於高雄市○○○路房屋之原因乃係為經營醫院
      ，後係因合夥之醫師反悔方未成立醫院，而出租予丙○○經營安養中心，後再
      出賣予丙○○等語；經查，被告丙○○為慈林護理之家之負責人，已如前述；
      而高雄市○○○路二０五號，確曾於八十五年二月間以一吳宗慶醫師之名義申
      請設立慈林診所，而於八十五年八月間申請歇業，有高雄市前鎮區衛生所高市
      鎮衛字第五四一號及二八三三號函二紙在卷可憑；則被告丁○○上開辯稱當時
      購買本件位於高雄市○○○路之房屋原係為經營醫院，應非虛罔；而上開高雄
      市○○○路之房屋其後出租予被告丙○○，每月租金一萬元之事實，則有慈林
      護理之家所開立丁○○八十六年租金所得十二萬元之扣繳憑單一份附卷可稽；
      佐以被告丁○○前曾因裝修親親護理之家而向王甲遠商借款項，復加以本件系
      爭房屋之貸款每月即高達十五萬元，被告丁○○辯稱因經濟困難為脫出困境，
      方變賣本件系爭不動產等語，自有可能；而被告丙○○既在本件系爭高雄市○○○路之房屋經營護理之家，適逢被告丁○○因原始購屋之目的不達，復又因
      經濟困難而欲變賣房屋以脫出困境，是被告丙○○向被告丁○○購買本件系爭
      不動產，自有購買之動機，且被告丙○○既已在高雄市○○○路二０三號一、
      二樓經營護理之家，在買賣契約簽訂並辦理移轉登記後，自無庸再履行點交之
      程序；而坐落於英甲路之房屋，被告丙○○購買後既稱僅為投資之用，則在被
      告丁○○將房屋騰空後並完成移轉登記後，縱無實際點交之行為，亦難遽認被
      告二人就買賣英甲路房屋之契約係虛偽。
（六）至公訴人復認被告丁○○係為避免日後與告發人林杰人離婚時，依民法剩餘財
      產請求權之規定，需分配財產，方與被告丙○○為假買賣以達其脫產之目的，
      然被告丁○○係於八十七年三月十日始由告發人林杰人親口告知與女子張莉玲
      有染，張莉玲並因而懷有身孕，方提出告訴，此經本院八十八年度易字二五九
      二號審理乙○○張莉玲妨害婚姻案件中認定屬實，有本院八十八年度易字第二
      五九二號刑事判決一份在卷可稽，衡情被告丁○○當不可能為求脫產即先於八
      十六年十二月份與被告丙○○訂定虛偽買賣契約。
六、綜上所述，在無其他積極證據可認被告二人確無實際買賣本件系爭二處不動產之
    情形下，竟訂定虛偽之買賣契約，向地政機關提出以買賣為移轉原因，申請移轉
    登記，並使承辦之公務員為不實之登記情形下，依前揭最高法院五十三年台上字
    第六五六號判例之見解，尚難以推測擬制之方法，為不利被告之認定。公訴人所
    舉之證據尚無法證甲被告犯罪。此外，復查無其他積極證據足認被告有公訴人所
    指之犯行存在，不能證甲被告犯罪，依法應為無罪之諭知。
據上論斷，應依刑事訴訟法第三百零一條第一項，判決如主文。
本案經檢察官葉淑文到庭執行職務。
中    華    民    國    八十九    年      十      月        三        日
                                  臺灣高雄地方法院刑事第六庭
                                      法  官    李怡諄
右正本證甲與原本無異。
如不服本判決，應於判決送達後十日內，向本院提出上訴狀。
                                       書記官    陳福記
中    華    民    國      八十九      年      十      月      三      日
時，依民法剩餘財


司法院資訊處製作；財團法人民間司法改革基金會備份。
